臺灣高等法院刑事判決　　　　　　　　96年度上訴字第3369號
上　訴　人
即　被　告　甲○○
　　　　　　　　　　現於臺灣桃園看守所
選任辯護人　陳鄭權律師
　　　　　　何豐行律師
上列上訴人因違反槍砲彈藥刀械管制條例案件，不服臺灣桃園地
方法院95年度訴字第1704號，中華民國96年6月27日第一審判決
（起訴案號：臺灣桃園地方法院檢察署95年度偵字第8784號），
提起上訴，本院判決如下：
    主  文
上訴駁回。
    事  實
一、甲○○明知可發射子彈具有殺傷力之改造槍枝，係屬槍砲彈
    藥刀械管制條例管制之物品，非經許可，不得製造，竟基於
    未經許可製造可發射子彈具有殺傷力改造槍枝之犯意，於民
    國（下同）93年間之某日，在桃園縣桃園市之某槍枝模型店
    內，購得仿BERETTA廠92FS型半自動手槍製造之模型槍二支
    、空氣手槍一支後，在其位於桃園縣中壢市○○路○段4巷1
    弄13號之住處，利用其所有、如附表二所示之工具，將購得
    之二支模型槍拆解後，換裝槍管再予組合之方式，製造具殺
    傷力之改造手槍二支（槍枝管制編號：第0000000000號、第
    00000 0 0000號），及持有不具殺傷力之空氣手槍1支（槍
    枝管制編號：第0000000000號）後，隨身攜帶之。嗣甲○○
    另涉妨害風化、過失致死案件，經臺灣桃園地方法院及臺灣
    桃園地方法院檢察署發佈通緝，於95年3月31日凌晨1時30
    分許，經警在桃園縣中壢市○○路46號前查獲，並扣得上開
    改造手槍二支（內含彈匣各一個）、空氣手槍一支（含8mm
    彈匣3個）、具殺傷力之改造子彈二顆（甲○○未經許可持
    有子彈部分，未據檢察官起訴）、不具殺傷力之改造子彈3
    顆、鋼珠73顆、銅管二枝、切管器一個等物，嗣警方經甲○
    ○同意，於同日上午9時20分許，在甲○○上開住處執行搜
    索，並扣得附表二所示之物品，始循線查知上情。
二、案經臺中市警察局第六分局移送臺灣桃園地方法院檢察署檢
    察官偵查起訴。
    理  由
壹、程序方面：
一、被告及其辯護人於原審審理中指稱：被告於95年3月31日凌
    晨在桃園縣中壢市○○路46號前遭警方逮捕後，隨即被帶往
    臺中市警察局第六分局何安派出所製作筆錄，惟製作筆錄時
    已凌晨4時8分，因被告已非常疲倦，故被告表示不願製作警
    詢筆錄，惟約2個小時後，臺中市警察局警員竟又將被告帶
    往其位於桃園縣中壢市○○路○段4巷1弄13號之戶籍所在地
    執行搜索，在搜索時，警員對被告及其配偶施以刑求，對被
    告拳打腳踢，逼被告承認犯行，否則就將其配偶游金妹一起
    法辦，搜索完畢後，警方又將被告帶回臺中市警察局何安派
    出所製作筆錄，且仍對被告施以刑求，被告因一整晚未睡覺
    ，身體及精神上均非常疲倦，又擔心警方會誣陷其配偶，將
    其配偶當作共同正犯一併移送，亦害怕再度遭警方毆打，只
    好在警方脅迫下，表示扣案之改造手槍2支係被告所改造，
    於臺灣桃園地方法院檢察署複訊時，因被告幾小時前才遭警
    方刑求，且又超過24小時未休息，其身體及心理上受壓迫的
    狀態仍未消除，擔心因否認犯罪於訊問完畢後遭毆打，且在
    警詢中並無律師在場，就算在檢察官面前表示曾遭警員刑求
    ，並無其他證據證明之下，檢察官不可能採信被告之說詞，
    是被告在檢察官訊問時只能表示有換裝槍管之行為，惟此並
    非出於被告之自由意思，故被告於警詢及偵查中之自白，係
    違反自白任意性原則，不具證據能力云云。經查：
（一）被告上開指稱遭員警刑求一事，經證人即查獲被告之員警
      洪平洲、尤千祥、蔡明哲於原審審理中為否認之證述，再
      查：
  、證人洪平洲於原審審理中證稱：伊係臺中市警察局第六分
      局何安派出所員警，於95年3月31日凌晨1時30分許，在桃
      園縣中壢市○○路46號前，查獲被告持有改造手槍案件，
      因為在95年3月30日，伊有接獲線報在桃園有一個通緝犯
      ，當時伊就已經鎖定被告了，線報指稱被告擁槍自重而且
      他本身就是通緝犯，所以伊才從台中北上到中壢埋伏，查
      獲被告時，還有警員蔡明哲及尤千祥一同前往，直到31日
      凌晨1時30分許，看到被告左顧右盼形跡可疑，且被告是
      通緝犯，與線報的身型、所駕駛的車輛相符，伊等就上前
      盤查並出示證件表明身分，當時被告的左邊口袋好像有插
      一把槍，槍柄有露在外面，伊等三人就上前表明身分盤查
      ，被告有反抗的動作，伊等有用手摸，摸到疑似槍枝的槍
      柄，伊等就把被告押在地上，伊等有拍攝照片，被告有拒
      捕動作而且被告身材壯碩，後來伊等就打110請求當地警
      局支援，當時的派出所副所長有到場支援，後來經過被告
      同意，在其背包內查獲2支仿貝瑞塔的改造手槍，當時伊
      等有問被告他所持有的二把改造手槍及在口袋查獲瓦斯槍
      的來源，被告說他自己把玩的，是到模型玩具店買一比一
      的模型槍回來摸索把玩改造，去山上打獵；因為查獲被告
      當時，現場有圍很多人，而且伊等又是從台中上來，雖然
      當地派出所有派二位員警來支援，但是警力還是不足，伊
      等帶被告回台中的時候有問被告住那裡，一開始被告絕口
      不提，後來伊回台中之後再與被告溝通說如果你不回答以
      後到法庭會對你比較不利，後來被告就說好要帶伊等去他
      住的地方，而且伊等要進去的時候有經過被告同意，也有
      簽同意搜索證明書，所以伊等是回台中之後，早上六點又
      再回到中壢去，搜索完畢後，再度帶被告回台中，在95
      年3月31日下午3時31分有對被告作警詢筆錄，當時被告太
      太也有在場，伊等並沒有被告所指稱把被告帶往台中路上
      有對他拳打腳踢也有毆打他的後腦及腰際的事實，且沒有
      在從台中往他家要去查獲工具一批的過程中對他毆打及恐
      嚇等語；伊帶同被告返回其住處時，被告的住處是獨棟透
      天，車頭一進去在房子後方還有一個小庭院，一開始沒有
      鑰匙，被告還要伊等開車到他的房子的後方，說房子後方
      的一個窗戶沒有關，但是還是沒有辦法進入，所以被告才
      會打電話叫他太太拿鑰匙來，伊等是從地下室車子直接開
      進去，被告的臥房在二樓，但是被告的工具在被告停車的
      地下一樓，門打開被告帶伊等進去，車子前頭就有一個桌
      子，桌子上就有一些工具，但是伊等查獲大型的電鑽是放
      在桌子後方，在房子的最後方，一進去很明顯桌上就有一
      些工具，伊等問被告那些工具在做什麼，被告說改造槍枝
      用的工具，所以伊等就查扣，伊等問大型的電鑽做什麼，
      他說也是改造槍枝的工具，所以伊等才一併查扣，搜索當
      時有對被告上手銬，但沒有對被告的太太上手銬，搜索結
      束後回到何安派出所，被告的太太也有去，被告太太比較
      晚去，不是伊等回台中的時候一起去，但是有無請律師伊
      忘記了等語（見原審法院96年2月14日審判筆錄第5頁至第
      15頁）。
  、證人尤千祥於原審審理中證稱：伊於95年3月31日凌晨1時
      30分許，與證人洪平洲、蔡明哲等人，接獲線報，在桃園
      縣中壢市○○路46號處查獲被告係通緝犯且持有槍枝，查
      獲當時係由證人洪平洲在整理，伊等帶同被告返回台中時
      ，有對被告製作夜間不詢問筆錄，嗣後在同日上午帶同被
      告返回其中壢住處搜索，因為證人洪平洲叫伊會同過去，
      搜索的過程是經過被告的同意才進入，且係經過被告的太
      太開門，伊等始能進入，在被告屋內所發現的工具，有的
      是直接放在桌上，有的是放在洗衣間附近，從桃園到台中
      帶同被告回去何安派出所的時候，伊等並未對被告刑求，
      且從台中帶同被告返回他中壢的住處時，亦無對他刑求或
      恐嚇，且並未恐嚇被告要被告配合伊等製作筆錄並且刑求
      他，以及要將被告的太太列為共犯，伊等並未將被告的太
      太上手銬，被告的太太有跟伊等回台中，並有替被告請律
      師，但後來被告太太叫律師離開等語（見原審上開審判筆
      錄第19頁至第21頁）。
  、證人蔡明哲於原審審理中證稱：伊於95年3月31日凌晨有
      查獲被告持有槍枝，查獲被告之後，有詢問被告擺放槍枝
      的地方，被告因為不陳述，而且伊等因為安全的問題，所
      以就帶他回台中，有無製作夜間不詢問筆錄伊不記得了，
      同日上午，被告自願帶伊等到他的住處執行搜索，但伊並
      未參與搜索，搜索扣押筆錄是證人尤千祥記載，誤記伊的
      名字；嗣於同日下午3時31分，伊有製作被告之警詢筆錄
      ，當時係依照被告的陳述記載，當天被告太太有帶同律師
      到派出所，但製作警詢筆錄時是否在場，伊忘記了，後來
      被告說不用有律師，被告太太付律師7 千元之律師費後，
      律師就離開了，當被告從中壢回到派出所的時候，他身上
      並無受有傷害，且並未在製作筆錄的時候表示有遭受刑求
      等語（見原審上開審判筆錄第15 頁至第18頁）。
（二）被告則舉其妻游金妹於原審審理中證稱：95年3月31日上
      午，員警至伊位於桃園縣中壢市○○路○段4巷1弄13號之
      住處執行搜索時，因被告打電話叫伊回去，伊則回去上開
      住處，到現場後有3個員警在現場，都穿便服，沒有穿制
      服，伊對證人洪平洲、尤千祥比較有印象，對於證人蔡明
      哲比較沒有印象，伊看到被告被上手銬，身體有傷，走路
      很難走很痛苦，且員警有對伊上手銬，證人洪平洲並問伊
      東西藏哪裡，如果跟他說，他不會為難伊，他說如果沒有
      老實講，也要把伊一起上手銬，伊小孩就沒有人帶，後來
      員警在伊住處樓下打完被告之後，被告被帶上樓，搜完東
      西後，員警尤千祥就把伊上手銬，他說如果伊不說出東西
      放在那裡，也要把伊帶走，員警當伊的面打被告，踹被告
      的腳還打他的背，還叫伊不准看，伊才會說你們不要這樣
      ，被告已經很痛苦了，之後員警叫伊上車，伊坐前面，被
      告坐後座，證人洪平洲駕車，員警還叫伊等二人不准交談
      ，後來員警將伊載到新屋交流道要上高速公路那裡，將伊
      放下來，另外2名員警原本開伊的車，後來證人洪平洲在
      新屋交流道把伊放下來後，員警把車子還給伊，叫伊自己
      開車，伊就開車回伊位於桃園縣中壢市○○街的居處（見
      本院上開審判筆錄第23頁至第27頁）等語為證；惟查：
  、被告為警查獲時，身著黑色長袖上衣、牛仔長褲等情，有
      查獲照片一幀附卷可稽（見偵查卷第32頁下方照片），證
      人游金妹雖證稱：被告有將褲腳拉起來看，發現有黑青云
      云，惟被告於95年3月31日入監執行時，經臺灣桃園看守
      所承辦人員檢查被告之身體，並無外傷之紀錄，且被告亦
      自承無內外傷、無痕等情，有臺灣桃園看守所95 年10月3
      日桃所衛字第0959902566號函及所附之內外傷紀錄表1份
      附於本院卷可參（見原審卷第52頁、第53頁）；證人游金
      妹復證稱：證人洪平洲、尤千祥及另1名員警，在伊位於
      桃園縣中壢市○○路○段4巷1弄13號住處執行搜索時，有
      毆打被告云云，惟被告於原審審理中自承，證人尤千祥並
      未毆打伊（見原審上開審判筆錄第22頁），是證人游金妹
      於原審審理中證稱：伊看到被告身體有傷、走路很難走，
      證人洪平洲等人毆打被告等情，已與事實有違。
  、證人游金妹雖於原審審理中證稱：員警尤千祥有將伊上手
      銬云云，惟此據證人洪平洲、尤千祥否認在卷，業如前述
      ；再查，證人洪平洲等人在被告位於桃園縣中壢市○○路
      ○段4巷1弄13號之住處執行搜索後，有將被告及其妻游金
      妹一同帶上車返回台中，由被告坐後座、證人游金妹坐前
      座，並由證人洪平洲駕駛車輛，此據證人游金妹證述明確
      ，參以員警執行勤務，為求執勤安全考量，均係由犯罪嫌
      疑人（或被告）坐於後座，由員警在旁戒護，並無由犯罪
      嫌疑人坐於前座（副駕駛座）之理，倘證人洪平洲等人認
      證人游金妹係犯罪嫌疑人，並將之上手銬，焉有讓證人游
      金妹坐於副駕駛座，致渠等執勤安全受有危害之虞？此外
      ，證人游金妹於新屋交流道下車之時，證人洪平洲尚留有
      其手機電話號碼予證人游金妹，供證人游金妹聯繫之用，
      此亦據證人游金妹證述在卷（見原審上開審判筆錄第27頁
      ），倘證人洪平洲等人確係對被告或證人游金妹有刑求、
      恐嚇等情事，焉有輕易將手機電話號碼留予證人游金妹，
      致證人游金妹日後得以之為查證之用？是證人游金妹證稱
      ：證人洪平洲有將伊上手銬云云，應非事實。
  、證人游金妹證稱：伊自新屋交流道下車後，駕駛伊車返回
      桃園縣中壢市○○街之住處，之後有到中壢派出所詢問被
      告被帶往何處，經告知可能在台中，伊始坐火車前往台中
      ，並在台中隨便請一位律師前往何安派出所，到派出所時
      ，被告已經製作警詢筆錄，被告說不用請律師，伊則支付
      7千元予律師後，請律師離開，被告當證人洪平洲、蔡明
      哲的面說，員警要伊配合製作筆錄等語（見原審上開審判
      筆錄第28頁、第33頁）；經查，證人游金妹既已取得證人
      洪平洲之手機號碼，若要詢問被告去向，則撥打證人洪平
      洲之手機號碼查詢即可，且證人游金妹於95年3月31日下
      午帶同律師至何安派出所時，倘證人洪平洲、蔡明哲有對
      被告刑求、恐嚇等不法取供情事，則被告當有要求律師在
      場以為見證之必要，惟被告卻稱不用請律師，由證人游金
      妹支付律師費用後，請律師離開，又若證人洪平洲、蔡明
      哲等人有恐嚇、刑求之情事，被告焉有可能當證人洪平洲
      、蔡明哲等人之面前告知證人游金妹渠等有刑求、恐嚇之
      理？是證人游金妹上開證詞，矛盾至極；此外，原審勘驗
      被告95年3月31日下午3時31分製作之警詢筆錄，其內容並
      無被告告知證人游金妹上開語詞，是證人游金妹證稱：被
      告向伊告知員警要伊配合製作筆錄云云，顯係虛構之詞。
  、綜上所述，證人游金妹證稱：伊看到被告遭警毆打、伊被
      警上手銬云云，應係臨訟編構之詞，尚非事實，不足採信
      。
（三）原審勘驗被告於95年3月31日下午3時31分製作警詢筆錄之
      錄音帶，被告於警詢時，係採取一問一答之方式，且警詢
      筆錄之記載係依據被告回答之內容，取其要旨記載，又查
      ，被告對於警詢：「你通緝期間有無犯其他刑案？」，被
      告則答稱：「改造槍械被警方查獲。」；經警詢問：「你
      稱今天警方所查扣的東西是你所有，你為什麼會有那些東
      西呢？你如何擁有該批槍械？」，被告答以：「我其實原
      本就對槍啊、氣槍很有興趣，然後也因為有興趣，就去看
      書找資料，上網看一些資訊，然後就去買道具槍，然後回
      來自己試試看，（警員稱：等一下）然後自己試著嚐試看
      看做不做的出來。」；經警詢問：「你怎麼研究的？」，
      被告答以：「然後就按照著資料把它拆開來，看那裡需要
      作修正、修改的地方，就把它弄一下這樣子」等語（見原
      審卷第43頁、第45頁），觀諸被告對於改造槍枝之過程，
      回應明確具體，顯非臨時虛捏編構，應係實際親身經歷，
      始能以此回應。此外，被告辯稱其遭警刑求一情，已據證
      人洪平洲、葉明哲、尤千祥否認在卷，而其妻即證人游金
      妹於本院審理中之證述，亦與事實不符，是被告於警詢中
      之自白，係出於其任意性所為，且與事實相符（詳如後述
      ），是被告於警詢中之自白具有證據能力。
二、內政部警政署刑事警察局95年6 月12日刑鑑字第0950049574
    號槍彈鑑定書，係鑑定被告所持有之槍彈是否具有殺傷力，
    核其本質，乃為被告以外之人於審判外之書面陳述，依刑事
    訴訟法第159 條第1 項之規定，不具證據能力，惟檢察官及
    被告、辯護人於本院行準備程序及審理時均同意將其作為證
    據使用，且該槍彈鑑定書，與檢察官主張之事實有關聯性，
    而內政部警政署刑事警察局作成前開槍彈鑑定書時亦無任何
    不適當之情況，依刑事訴訟法第159 條之5 第1 項規定，有
    證據能力。
三、綜上，依刑事訴訟法第159 條至159 條之5 之規定，本件認
    定事實所引用之本件卷證所有證據（包含人證與文書證據、
    物證等證據），均有證據能力，合先敘明。
貳、實體方面：
一、訊據上訴人即被告甲○○，固坦承未經許可，持有具殺傷力
    之改造手槍2支等情，惟矢口否認有製造改造手槍之犯行，
    辯稱：「警訊筆錄是因為被逼迫，警察要我這樣講的。」、
    「我沒有改造手槍，我住所查獲的工具是我以前工作時使用
    的工具，與查獲的槍枝無關。」云云；其選任辯護人何律師
    為被告辯護稱：「本案唯一證據是被告在警訊中自白，但證
    人游金妹證稱警察有用腳踹被告，警察洪平洲等人固證稱渠
    等沒有刑求，但警察不可能自證刑求被告，是被告警訊筆錄
    沒有證據能力，本案扣案之被告所有工具與製造槍枝沒有關
    聯性，刑事警察局函覆鈞院函文亦可參考，被告只持有槍枝
    ，沒有改造，請撤銷原判決，另為適當之判決，其餘詳如辯
    護意旨狀所載。」等詞。
二、本院查：
（一）扣案之2支改造手槍（槍枝管制編號第0000000000號、第
      0000000000號），經以性能檢驗法鑑定結果，均係由仿BE
      RETTA廠92FS型半自動手槍換裝土造金屬槍管而成之改造
      手槍，機械性能良好，可供擊發適用子彈使用，認具殺傷
      力；再上開2支改造手槍經裝填適用子彈（彈頭直徑約8.6
      2mm、重量約5.2g），以試射法鑑定結果，1支改造手槍（
      槍枝管制編號0000000000號）其動能為26.00焦耳，單位
      面積動能為44.55焦耳/平方公分，1支改造手槍（槍枝管
      制編號0000000000號）其動能為13.86焦耳，單位面積動
      能為23.74焦耳/平方公分，依日本科學警察之研究結果，
      彈丸單位面積動能達20焦耳/平方公分，則足以穿入人體
      皮肉層，是上開2支改造手槍，均具有殺傷力，此有內政
      部警政署刑事警察局95年6月12日刑鑑字第095004 9574號
      槍彈鑑定書、95年11月6日刑鑑字第0950144499號函各1份
      在卷可稽（見偵查卷第61頁至第62頁、本院卷第55頁）。
（二）再查，被告於警詢中出於任意性之自白稱：伊原本對槍械
      就有興趣，伊會買相關槍械書籍閱讀或上網查詢資料，伊
      有買模型槍（1比1）回來自己研究，伊把買回來的模型槍
      拆開研究後修改，警方查扣的槍支3支是伊依書上的結構
      自行改造的，並利用附表二所示之工具加以改造等語（見
      偵查卷第12頁）；復於偵查中供稱：伊係買道具槍後，拆
      開來研究後，換裝槍管的方式，改造槍械等語（見偵查卷
      第39頁），此核與扣案之改造手槍2支，係仿BE RETTA 廠
      92FS型半自動手槍換裝土造金屬槍管而成之改造手槍之鑑
      定結果相符。
（三）被告雖辯稱：附表二所示之工具，係伊之前作冷凍空調所
      用之工具，並非伊持以製造槍枝所用云云，惟查，附表二
      所示之小型砂輪機、大型電鑽、小型電鑽、榔頭、活動板
      手、十字起子、鑽頭、手電筒、瓦斯噴槍、米尺、一字起
      子等物確係冷凍空調工程工業常用之工具，此有台灣區冷
      凍空調工程工業同業公會95年9月22日（95 ）台冷會旺字
      第9509610號函1紙附卷可參（見本院卷第54 頁），惟上
      開工具之用途甚廣，並非專供冷凍空調業所用之物，且除
      上開工具外，尚有非冷凍空調業常用之桌上型鑽床、磨砂
      機、彈簧、槍管等製造槍枝所需之常用物品扣案可佐，顯
      見被告於警詢、偵查中自白稱以附表二所示之工具換裝槍
      管改造槍枝等語，核與常情相符，應認被告於警詢中出於
      任意性之自白，核與事實相符，堪信為真實，被告於本院
      審理中否認製造槍枝云云，係屬飾卸之詞，不足為採。
（三）本院因被告之請而檢送查扣之工具，送請內政部警察局鑑
      定是否可供施用於製造本案扣案二支改造手槍，據該局覆
      稱：「一、（省略）。二、來文載示之工具，可否製造改
      造手槍，因涉及行為人之智識經驗、技術及配合使用器具
      等，本局無法臆測。」云云，有該局九十六年十月十六日
      刑鑑字第0960143645號函在卷（本審卷）可稽，據該函所
      示，亦不能證明被告不能以上開工具製造本案扣案二支改
      造手槍，是亦不足為被告無本件犯行之證明。
（四）綜上，本件被告事證明確，其犯行堪以認定，應依法論科
      。
三、刑法及刑法施行法部分條文業經於94年2月2日修正公布，並
    均於95年7月1日施行。按行為後法律有變更者，適用行為時
    之法律，但行為後之法律有利於行為人者，適用最有利於行
    為人之法律，現行刑法第2條第1項定有明文。修正後刑法第
    2條第1項之規定，係規範行為後法律變更所生新舊法律比較
    適用之準據法，於修正後刑法施行後，應適用修正後刑法第
    2條第1項規定之從舊從輕之原則為比較；修正後刑法第2條
    第2項，則為同條第1項之特別規定，於修正後刑法施行後，
    關於非拘束人身自由之保安處分，應依修正後刑法第2條第2
    項之規定，適用裁判時之法律。又修正後刑法第35條，乃刑
    之重輕之法定次序與標準，應適用裁判時之修正後刑法第35
    條之規定。修正後刑法第2條第1項係採從舊從輕原則，適用
    最有利於行為人之法律。既曰法律，自較刑之範圍為廣；除
    法律有特別規定者（如修正後刑法第2條第2項非拘束人身自
    由之保安處分適用裁判時法，修正後刑法施行法第9條之3規
    定之情形），應依其規定；或事關執行之緩刑之宣告，或犯
    罪在刑法修正施行前，自首在刑法施行後之自首部分，或程
    序之規定（程序從新，如刑法第40條沒收宣告之程序規定）
    ，應適用裁判時之修正後刑法之規定外；依修正後刑法第2
    條第1項比較時，應就罪刑有關之共犯、未遂犯、連續犯、
    牽連犯、結合犯，以及累犯加重，自首減輕暨其他法定加減
    原因（如身分加減）與加減例等一切情形，綜其全部之結果
    而為比較後，整個之適用，不能割裂而分別適用有利益之條
    文。關於易科罰金之折算標準、易服勞役之折算標準及期限
    、罰金與死刑是否併予執行、多數有期徒刑定應執行之刑時
    之最高刑期之限制等之修正，事涉行為人易刑折算標準金額
    之多寡與期限之長短及定執行刑時能否就罰金刑併予執行或
    有期徒刑定應執行之刑時最高度之限制，亦均屬依修正後刑
    法第2條第1項所應比較適用法律之範圍。拘束人身自由之保
    安處分，並非屬修正後刑法第2條第2項規定應適用裁判時法
    之範圍，除有特別規定者外，亦屬應依修正後刑法第2條第1
    項比較適用之法律；從刑附屬於主刑，除法律有特別規定者
    外，依主刑所適用之法律（以上參考最高法院95年05月23日
    刑事庭第8次會議決議及最高法院24年上字第4634號、24年
    上字第5292號、27年上字第26 15號判例）。經查，被告行
    為後，下列法律業經修正，茲比較如下：
（一）被告製造上開2支改造手槍後，槍砲彈藥刀械管制條例於
      94年1月26日修正公布部分條文，並於同年月28日生效，
      就製造可發射子彈具有殺傷力之改造槍枝犯行原依據之法
      條即修正前槍砲彈藥刀械管制條例第11條，已全部刪除，
      並移置修正後同條例第8條（製造具殺傷力子彈部分所依
      據之法條即同條例第12條則未經修正）。而修正前槍砲彈
      藥刀械管制條例第11條第1項之法定刑為：「5年以上有期
      徒刑，併科新臺幣1千萬元以下罰金。」，修正後同條例
      第8條第1項之法定刑為：「無期徒刑或5年以上有期徒刑
      ，併科新臺幣1千萬元以下罰金。」，比較修正前、後之
      規定，以修正前即被告行為時之槍砲彈藥刀械管制條例第
      11 條第1項對被告較為有利，依刑法第2條第1項前段之規
      定，應適用修正前槍砲彈藥刀械管制條例第11條第1項論
      處。
（二）刑法第42條關於罰金易服勞役之折算標準及期限等規定，
      此係屬科刑規範事項之變更，其折算標準為裁判時所應諭
      知，自屬刑法第2條之「法律變更」，應依刑法第2條第1
      項之規定比較新舊法對於行為人有利或不利之狀況加以適
      用，然因新舊刑法對易服勞役之折算標準、期限，規定各
      有不同，利與不利之情形互見，應就新舊法之規定綜合比
      較，以決定適用最有利於行為人之法律。
四、核被告所為，係犯修正前槍砲彈藥刀械管制條例第11條第1
    項之未經許可製造可發射子彈具有殺傷力之改造槍枝罪。被
    告未經許可製造槍枝後，進而持有所製造槍枝之行為，其持
    有低度行為，為製造之高度行為所吸收，不另論罪；又被告
    以同一時間，接續製造2支改造手槍，觸犯係屬同一之社會
    法益，應以一罪論。
五、至扣案之改造手槍2支（各含彈匣1個，槍枝管制編號：第
    0000000000號、第0000000000號），均係仿義大利BERE TT
    A廠製92FS型半自動手槍，機械性能良好，可擊發同口徑制
    式子彈，具殺傷力，業如前述，係屬違禁物，應依刑法第38
    條第1項第1款之規定，沒收之，附表二所示之工具，為被告
    所有，供其製造扣案之改造手槍2支所用之物，應依刑法第
    38條第1項第2款之規定，沒收之；另扣案之瓦斯槍即空氣手
    槍1支（槍枝管制編號：第00 00000000號），係以小型二氧
    化碳高壓鋼瓶內氣體為發射動力，經實際測試3次，測得發
    射彈丸（直徑6mm鋼珠，重量0.88克）之發射速度分別為109
    、110、110公尺/秒，計算其動能分別為5.23、5.32、5.32
    焦耳，單位面積動能分別為18.49、18.83、18.83焦耳/平方
    公分，有內政部警政署刑事警察局95年6月12日刑鑑字第
    0950049574號槍彈鑑定書附卷為憑（見偵查卷第61頁至第63
    頁），其單位面積動能均未達足以穿入人體皮肉層之20焦耳
    /平方公分，是該空氣手槍不具殺傷力，並非違禁物，是毋
    庸宣告沒收；另扣案之鋼珠73顆、銅管2枝、切管器1個等物
    ，雖係被告所有，惟尚無證據證明係供被告用以製造扣案之
    改造手槍2支所用之物，且非違禁物，亦毋庸宣告沒收。
六、原審援引修正前槍砲彈藥刀械管制條例第11條第1項，刑法
    第2條第1項、第11條前段、第38條第1項第1款、第2款、第
    42條第3項等規定，審酌被告非法製造槍枝，對於社會治安
    、社會秩序之潛在危害非輕，雖為警查獲後初坦承犯行，惟
    事後以警方刑求為由，否認犯罪，犯後態度不佳，暨其犯罪
    之動機、目的、手段、智識程度、製造槍枝之數目等一切情
    狀，量處被告甲○○有期徒刑伍年陸月，併科罰金新臺幣陸
    萬元，罰金如易服勞役，以新臺幣參仟元折算壹日，附表一
    、附表二所示之物，沒收之，經核其認事用法均無不合，量
    刑亦稱妥適。本件被告之上訴意旨否認有製造可發射子彈具
    有殺傷力之改造槍枝犯行，難認為有理由，應予駁回。
七、另被告於95年3 月31日為警查獲時，扣得土造子彈5 顆，扣
    案之子彈經鑑定結果，均係土造子彈，具直徑約9mm 之金屬
    彈頭，其中1 顆可擊發，惟彈頭發射動能不足，不具殺傷力
    ，1 顆無法擊發，不具殺傷力，其中2 顆均可擊發，具殺傷
    力，其中1 顆可擊發，惟發射動能甚微，不具殺傷力等情，
    有內政部警政署刑事警察局95年6 月12日刑鑑字第09500495
    74號槍彈鑑定書、96年4 月2 日刑鑑字第0960045588號函各
    1 份在卷可稽（見偵查卷第61頁至第63頁、本院卷），雖被
    告於原審審理中供稱：上開子彈係伊在95年2月間，在奪標
    KTV向他人購得等語，惟於警詢中供稱：上開子彈係伊從書
    籍、上網資訊得知改造子彈之方式，自己作作看等語，是不
    論被告未經許可製造具殺傷力子彈，抑或未經許可持有具殺
    傷力之子彈，均未據檢察官起訴，且上開犯行尚與本案不構
    成裁判上一罪之關係，是本院自不得併予審理，此部分應由
    檢察官另行偵查辦理，附此敘明。
參、據上論斷，應依刑事訴訟法第368條，判決如主文。
本案經檢察官邱美育到庭執行職務。
中　　華　　民　　國　　96　　年　　11　　月　　21　　日
                  刑事第三庭審判長法  官  許國宏
                                  法  官  楊貴志
                                  法  官  許增男
以上正本證明與原本無異。
如不服本判決，應於收受送達後十日內向本院提出上訴書狀，其
未敘述上訴之理由者並得於提起上訴後十日內向本院補提理由書
（均須按他造當事人之人數附繕本）。
                                  書記官  葉金發
中　　華　　民　　國　　96　　年　　11　　月　　21　　日
附表一：
扣案之改造手槍貳支（各含彈匣1 個，槍枝管制編號：第000000
0000號、第0000000000號）。
附表二：
┌───┬───────────────┬─────────┐
│編號  │工具名稱                      │數量              │
├───┼───────────────┼─────────┤
│1     │桌上型鑽床                    │1台               │
├───┼───────────────┼─────────┤
│2     │中型砂輪機                    │1台               │
├───┼───────────────┼─────────┤
│3     │小型砂輪機                    │1台               │
├───┼───────────────┼─────────┤
│4     │大型電鑽                      │1支               │
├───┼───────────────┼─────────┤
│5     │小型電鑽                      │1支               │
├───┼───────────────┼─────────┤
│6     │磨砂機                        │1支               │
├───┼───────────────┼─────────┤
│7     │塑膠榔頭                      │2支               │
├───┼───────────────┼─────────┤
│8     │榔頭                          │1支               │
├───┼───────────────┼─────────┤
│9     │活動板手                      │1支               │
├───┼───────────────┼─────────┤
│10    │十字起子                      │2支               │
├───┼───────────────┼─────────┤
│11    │鑽頭                          │6支               │
├───┼───────────────┼─────────┤
│12    │挫刀                          │1支               │
├───┼───────────────┼─────────┤
│13    │手電筒                        │1支               │
├───┼───────────────┼─────────┤
│14    │T型六角板手                   │1支               │
├───┼───────────────┼─────────┤
│15    │彈簧                          │4支               │
├───┼───────────────┼─────────┤
│16    │瓦斯噴槍                      │1座               │
├───┼───────────────┼─────────┤
│17    │米尺                          │1個               │
├───┼───────────────┼─────────┤
│18    │槍管                          │1支               │
├───┼───────────────┼─────────┤
│19    │半成品90子彈                  │1顆               │
├───┼───────────────┼─────────┤
│20    │虎鉗                          │1座               │
├───┼───────────────┼─────────┤
│21    │一字起子                      │1支               │
└───┴───────────────┴─────────┘
附錄本件論罪科刑法條全文：
修正前之槍砲彈藥刀械管制條例第11條第1項
未經許可，製造、販賣或運輸第四條第一項第一款所稱其他可發
射金屬或子彈具有殺傷力之各式槍砲者，處五年以上有期徒刑，
併科新臺幣一千萬元以下罰金。
